臺灣新北地方法院民事判決
                                     109年度訴字第3327號
原      告  許志任  
被      告  施俊傑  


上列當事人間請求損害賠償事件，經本院於民國110年11月22日
言詞辯論終結，判決如下：
    主      文
一、被告應給付原告新臺幣（下同）65,000元。
二、原告其餘之訴駁回。
三、訴訟費用由被告負擔十分之一，餘由原告負擔。
四、本判決第一項得假執行；但被告如以65,000元為原告預供擔
    保，得免為假執行。
五、原告其餘假執行之聲請駁回。
    事實及理由
壹、程序方面：
一、按被告不抗辯法院無管轄權，而為本案之言詞辯論者，以其
    法院為有管轄權之法院，民事訴訟法第25條定有明文。查兩
    造因侵權行為涉訟，依民事訴訟法第15條第1項規定，應以
    侵權行為地為管轄法院，雖依原告提出之事證無從特定侵權
    行為地之範圍究否屬於本院轄區，惟被告不抗辯本院無管轄
    權而為本案之言詞辯論，乃生應訴管轄效力，依前揭規定，
    本院對本件訴訟有管轄權，合先敘明。
二、按訴狀送達後，原告不得將原訴變更或追加他訴。但擴張或
    減縮應受判決事項之聲明者，不在此限，民事訴訟法第255
    條第1項第3款定有明文。本件原告起訴時原聲明第1項請求
    被告應給付原告新臺幣（下同）20萬元，及自起訴狀繕本送
    達翌日起至清償日止，按年息5%計算之利息，嗣於民國109 
    年8月27日具狀變更上開聲明為被告應給付原告843,384元（
    見109年度重簡字第1966號卷第81頁，下稱重簡卷），核上
    開變更屬擴張、減縮應受判決事項之聲明，應予准許。
貳、實體方面：
一、原告主張：
  ㈠原告因有資金需求，於108年4月間向被告購買車號0000-00 
    號自用小客車（下稱系爭車輛）用以貸款，因原告用不到系
    爭車輛，被告表示可讓渡系爭車輛之使用權利，並於108年4
    月底交車。當時原告有問被告如果產生停車費、罰單問題怎
    麼辦，被告表示他會找受讓系爭車輛使用權利之人處理，原
    告即於108年4月底，在新北市新莊區將系爭車輛交予被告，
    並收取系爭車輛使用權利之讓渡金3萬元。詎料，原告自108
    年6月開始，一直收到系爭車輛之停車費及罰單，原告一開
    始即向被告反應此事，然被告稱系爭車輛是別人在使用，其
    會處理，但事實上卻置之不理，至原告108年10月回到戶籍
    地，竟收到二十幾張停車費罰單。之後109年2月底被告酒後
    駕駛系爭車輛，系爭車輛當場被扣押，原告經派出所通知，
    在109年4月初到場繳付拖吊費及保管費後，取回系爭車輛，
    但因為系爭車輛還有貸款，嗣後被銀行拉走。又原告取回系
    爭車輛後，在系爭車輛上，看到交通部高速公路局108年6月
    19日交寄給被告之繳費單，足見系爭車輛係被告在使用，且
    被告至少自108年6月起即已使用系爭車輛。被告上開行為導
    致原告遭法務部行政執行署宜蘭分署強制執行、銀行貸款未
    通過、信用受損、失業，信用貸款及車貸因此全部遲繳等情
    ，原告亦對被告提起刑事告訴。
  ㈡原告請求損害賠償項目：
  ⒈酒駕拖吊管理費：被告109年2月底在桃園酒駕，系爭車輛被
    扣押，原告於109年4月初有過去處理系爭車輛並繳納酒駕拖
    吊管理費7,800元，因為系爭車輛還有貸款，後來被銀行拉
    走。
  ⒉因被告未繳納系爭車輛違規之罰鍰及滯納金，致原告遭受強
    制執行損害：⑴法務部行政執行署宜蘭分署扣押原告帳戶24,
    000元。⑵原告薪資遭扣押8,058元。⑶系爭車輛之停車費、罰
    單64,300元。
  ⒊因被告未繳納系爭車輛違規之罰鍰及滯納金，致原告無法如
    期繳納貸款損害：⑴華泰銀行信貸約60,000元。⑵匯豐銀行車
    貸約260,000元。⑶玉山銀行信貸約170,000元。
  ⒋一個月薪資：因被告上開行為，原告遭強制執行而失業，故
    請求一個月薪資37,000元。
  ⒌勞健保費：原告因失業需自行加保勞健保，故請求109年9月
    至12月所增加勞保費9,428元（2,3574=9,428）及健保費（
    含配偶）8,568元（［1,393+749］4=8,568）。
  ⒍系爭車輛因有損傷，致無人願承買，而系爭車輛之市價150,0
    00元。
  ⒎精神賠償：銀行每日電話追款，影響原告作息與生活，請求
    精神賠償60,000元。
  ⒏提起訴訟之相關花費：⑴訴訟費9,150元。⑵因訴訟須寄印資料
    、請假、車費等約20,000元。
  ⒐信用賠償：原告因此信用破產，爾後無法貨款，請求賠償100
    ,000元。
  ㈢從而，爰依民法第179條、第184條等規定，提請本訴訟等語
    。
　　並聲明：㈠被告應給付原告843,384元。㈡願供擔保，請准宣
    告假執行。
二、被告則以：
  ㈠原告是在108年4 月間向被告購買系爭車輛，當時被告即向原
    告購買系爭車輛的使用權，雙方有簽權利讓渡書，被告也有
    給原告系爭車輛使用權的讓渡金。被告雖然酒駕，但正常情
    形不會通知原告此事，是因為原告就系爭車輛去報失竊，警
    方才會通知原告。原告明知已經讓渡系爭車輛權利，還去報
    失竊，還讓銀行拖回去賣掉，被告也有損失。
  ㈡車輛使用一定會有損傷，如果原告買回，一定會是完整的，
    被告有問原告是否買回系爭車輛，有跟原告說多少錢，扣掉
    罰單金額賣給原告，原告都同意，但因為原告當時是警示帳
    戶，所以原告的貸款辦不出來，原告說他可以辦貸款，在辦
    的過程中，原告就去報失竊，所以才有本件訴訟。
  ㈢系爭車輛上的物品都是被告的，原告明知但都不還給被告，
    車上不但有物品還有金錢，原告至今只寄了一個電瓶給被告
    ，系爭車輛上的東西和系爭車輛原告都沒有還給被告。
  ㈣原告把系爭車輛車取走，被告才沒有繳罰單，罰單金額蠻高
    的，但被告沒有細算。且被告看不出來原告受有什麼損害，
    原告雖稱其失業，但此是原告個人的問題，且原告被扣薪也
    只有八千多塊，可以在買回時自車款扣除；另原告所主張信
    貸等損害也與被告沒有關係等語置辯。
　　並聲明：㈠請求駁回原告之訴及其假執行聲請。㈡如受不利之
    判決，願提供擔保請准宣告免為假執行。
三、本院之判斷：
  ㈠原告主張其於108年4月間向被告購買系爭車輛，並以讓渡金3
    萬元將系爭車輛之使用權利讓渡被告，且於108年4月底將系
    爭車輛交付被告，然自108年6月開始，一直收到系爭車輛之
    停車費及罰單，之後109年2月底被告酒後駕駛系爭車輛，系
    爭車輛當場被扣押，原告於109年4月初繳付拖吊費及保管費
    後，取回系爭車輛，在系爭車輛上，發現交通部高速公路局
    108年6月19日交寄給被告之繳費單，足見系爭車輛係被告在
    使用，被告就使用系爭車輛所生之停車費及罰單應負繳納義
    務等情，為被告所不爭執，且有系爭車輛之照片、交通部高
    速公路局108年6月19日交寄給被告之繳費單、兩造間之LINE
    對話紀錄、桃園市政府警察局車輛尋獲電腦輸入單、桃園市
    政府交通局收據、行車執照、汽車權利讓渡合約書在卷可憑
    （見重簡卷第17頁至第59頁、第63頁、第223頁，本院卷第5
    1頁至第61頁），堪信為真。惟原告主張因被告未依約定繳
    納使用系爭車輛所生之停車費及罰單，且酒駕系爭車輛，致
    原告受有損害，故其得向被告請求賠償843,384元等節，則
    為被告所否認，並以前詞置辯。經查：
　㈡按民法第179條規定「無法律上之原因而受利益，致他人受損
    害者，應返還其利益。雖有法律上之原因，而其後已不存在
    者，亦同。」次按民法第184條規定「因故意或過失，不法
    侵害他人之權利者，負損害賠償責任。故意以背於善良風俗
    之方法，加損害於他人者亦同。違反保護他人之法律，致生
    損害於他人者，負賠償責任。但能證明其行為無過失者，不
    在此限。」而民法第184條第1項前項規定侵權行為以故意或
    過失不法侵害他人之權利為成立要件，故主張對造應負侵權
    行為責任者，應就對造之有故意或過失負舉證責任（最高法
    院58年台上字第1421號判例、82年台上字第267號判決意旨
    照）。再按，當事人主張有利於己之事實者，就其事實有舉
    證之責任，此於民事訴訟法第277條前段定有明文；惟當事
    人對於他造主張之事實，於言詞辯論時不爭執者，視同自認
    ，民事訴訟法第280條第1項前段亦有明文規定。另按，對於
    原告主張之事實，被告不為爭執或自認，僅免除原告之舉證
    責任而已，尚不能發生被告認諾之法律效果，因此，若原告
    之請求於法不合，或事實在客觀上顯然與原告主張不符者，
    則法院仍應依職權予以審酌而駁回原告之請求。另外，依兩
    造間汽車權利讓渡合約書第5條所約定「乙方（即被告，下
    同）接管該車（即系爭車輛）後，如有造成違規紅單、肇事
    及利用本車進行非法行為，而產生之民、刑事責任時，均由
    乙方負擔全責，甲方(即原告，下同)無關。」（見本院卷第
    51頁）。
　㈢原告得請求之項目金額：
　⒈酒駕拖吊管理費部分：
　⑴原告主張被告於109年2月間在桃園酒駕，原告因此於109年4
    月間繳納車輛移置費600元、車輛保管費7,200元，並提出桃
    園市政府交通局收據正本、桃園市政府警察局車輛尋獲電腦
    輸入單正本為憑（見重簡卷第63頁），且為被告所不爭執，
    堪信為真。
　⑵雖依上開汽車權利讓渡合約書第5條約定，被告接管系爭車輛
    後，所生一切違規紅單應由被告負擔，惟依桃園市政府警察
    局車輛尋獲電腦輸入單正本所載，原告係於109年2月28日報
    案系爭車輛失竊，於109年4月1日領回（見重簡卷第63頁）
    ，則於原告109年2月28日報案失竊後，被告即無法自由取回
    系爭車輛，因此所生之保管費不應由被告負擔。故被告應負
    擔者為系爭車輛被移至保管場，所生之車輛移置費，及自移
    至保管場日起至109年2月28日止之車輛保管費。
　⑶又依桃園市政府交通局收據正本所載，系爭車輛係自109年2
    月27日起保管至109年4月3日止，計36日，保管費7,200元（
    見重簡卷第63頁），依此計算，每日保管費為200元。則被
    告違規酒駕系爭車輛，致系爭車輛被移至保管場，所生費用
    即車輛移置費600元、移至保管場日即109年2月27日起至109
    年2月28日止之車輛保管費400元，共計1,000元應由被告負
    擔。
　⑷而原告所繳納7,800元，其中包含應由被告負擔之1,000元，
    被告於原告繳納後，即受有不用再繳納之利益，且其受此利
    益並無法律上之原因，並致原告受有損害，故原告依民法第
    179條規定，請求被告返還此部分利益1,000元，為有理由，
    應予准許，逾此範圍之請求為無理由，應予駁回。
　⑸又原告主張被告有民法第184條之侵權行為，應賠償原告此部
    分損害7,800元，然被告雖有酒後駕車之違規行為，然尚難
    認此係不法侵害原告權利之行為，或係以背於善良風俗之方
    法加損害於原告之行為，且交通規則禁止酒駕用意在保護用
    路人，並非為保護汽車之登記名義人，此外原告未再舉證以
    實其主張，是原告依民法第184條規定，請求被告給付此部
    分損害7,800元，並無理由，應予駁回。
　⒉系爭車輛違規之罰鍰及滯納金部分：
　⑴系爭車輛於108年4月底由被告接管後，直至109年2月28日原
    計有違規罰單105筆，金額共計64,000元，有罰單明細表存
    卷可參（見重簡卷第93頁至第102頁），原告雖主張應106筆
    ，金額共計64,300元，然原告所主張內容包含109年4月3日
    之罰單300元，該時系爭車輛已由原告取回，故該筆罰單應
    與被告無關，而應予扣除。
　⑵又依前揭汽車權利讓渡合約書第5條約定，被告接管系爭車輛
    期間之罰單應由被告負擔。然因原告未於應到案日期前提出
    歸責駕駛人申請，仍應以車主為處罰對象，有交通部公路總
    局臺北市區監理所基隆監理站109年9月8日北市監基站字第1
    090179545號函、109年9月30日北市監基站字第109017408號
    函附卷可稽（見重簡卷第143頁至第146頁），且原告並因此
    被法務部行政執行署強制執行扣薪在案，有法務部行政執行
    署宜蘭分署執行命令、薪資表在卷可佐（見重簡卷第85頁至
    第89頁、第185頁），是原告已受行政處分而須負擔公法上
    給付義務甚明，雖尚未受執行完畢，仍屬受有法律上不利益
    ，而被告依前揭汽車權利讓渡合約書第5條約定既應負擔此
    部分罰單，兩造間復無由原告負擔此部分罰單之約定，被告
    顯屬無法律上原因而受有利益，致原告受有損害，則原告依
    民法第179條規定，請求被告返還此部分利益64,000元，為
    有理由，應予准許，逾此部分之請求則無理由，應予駁回。
    因原告依民法第179條規定，就64,000元部分之請求已有理
    由，故原告另依侵權行為規定請求，即無庸再為審酌。至於
    109年4月3日之罰單300元部分，因該筆罰單與被告無關，應
    予扣除，已認定如前，是原告依民法第184條規定，為此部
    分之請求，亦無理由應予駁回。
　⑶原告另主張因上開罰單受法務部行政執行署宜蘭分署扣押帳
    戶24,000元、扣薪8,058元部分，雖有提出扣薪8,058元之薪
    資表為憑（見重簡卷第185頁），惟因已包含在上開罰單金
    額64,000元內，屬重覆請求，故原告此部分不論依民法第17
    9條規定，或第184條規定請求，均為無理由，皆應予駁回。
　⑷綜上，原告請求被告返還罰單金額64,000元，為有理由，應
    予准許，逾此範圍之請求為無理由，應予駁回。
　⒊原告無法如期繳納貸款損害部分：原告主張其因被告未繳納
    違規罰單，致原告無法如期繳納華泰銀行信貸約60,000元、
    匯豐銀行車貸約260,000元、玉山銀行信貸約170,000元等情
    ，然原告未舉證說明被告未繳納違規罰單與原告未能如期繳
    納貸款間之關聯性，且亦未舉證說明被告因此受有何利益，
    是原告此部分不論依民法第179條規定，或第184條規定請求
    ，均為無理由，皆應予駁回。
  ⒋一個月薪資部分：原告主張因被告未繳納違規罰單，致原告
    遭強制執行而失業，故請求一個月薪資37,000元乙節，然原
    告未舉證說明被告未繳納違規罰單與原告因遭強制執行而失
    業間之關聯性，且亦未舉證說明被告因此受有何利益，是原
    告此部分不論依民法第179條規定，或第184條規定請求，均
    為無理由，皆應予駁回。
  ⒌勞健保費部分：原告主張因失業需自行加保勞健保，故請求1
    09年9月至12月所增加勞保費9,428元及健保費（含配偶）8,
    568元等節，然原告未舉證說明被告未繳納違規罰單與原告
    失業間之關聯性，已認定如前，則原告因失業而需自行加保
    勞健保與被告未繳納違規罰單間之關聯性，亦難以認定，且
    原告亦未舉證說明被告因此受有何利益，是原告此部分不論
    依民法第179條規定，或第184條規定請求，均為無理由，皆
    應予駁回。
  ⒍系爭車輛損傷部分：原告主張系爭車輛因被告使用受有損傷
    致無人願意承買，而系爭車輛市價15萬元，故原告受有損害
    15萬元等節，然查，系爭車輛於108年4月間已讓渡予被告權
    利駕駛、保管、全權處理；自被告接管系爭車輛後，系爭車
    輛之風險及日後有任何利益，自交付時起，由被告承受負擔
    ，有汽車權利讓渡合約書第3條、第4條在卷可參（見本院卷
    第51頁），是系爭車輛因使用而受有任何損傷，自係屬被告
    應負擔之風險。惟原告既已將系爭車輛交予被告全權處理，
    且系爭車輛於交付被告後，若有任何利益，亦係由被告承受
    ，則原告已不得處分系爭車輛，即便系爭車輛因損傷而無人
    購買，亦與原告無關，尚難認原告因此受有損害，況原告並
    未舉證證明系爭車輛市價值15萬元，亦未舉證說明被告因此
    受有何利益，是原告此部分不論依民法第179條規定，或第1
    84條規定請求，均為無理由，皆應予駁回。
  ⒎精神賠償部分：原告主張因受銀行每日電話追款，影響其作
    息與生活，故請求精神賠償60,000元乙節，然原告未能舉證
    說明被告未繳納違規罰單與原告未能如期繳納貸款間之關聯
    性，已認定如前，則銀行追款電話亦難認與被告未繳納違規
    罰單之行為間有何關聯性，且原告亦未舉證說明被告因此受
    有何利益，是原告此部分不論依民法第179條規定，或第184
    條規定請求，均為無理由，皆應予駁回。
  ⒏提起訴訟之相關花費：原告主張其因提起訴訟支出訴訟費9,1
    50元及因訴訟須寄印資料、請假、車費等約20,000元等節，
    然查：
　⑴按損害賠償之債，以有損害之發生及有責任原因之事實，並
    二者之間，有相當因果關係為成立要件。原告此項主張，雖
    提出掛號函件執據、影印費收據等件為據（見重簡卷第105
    頁至第107頁、第113頁、第137頁、第190頁，本院卷第121
    頁、第143頁），並有裁判費收據二紙在卷可參（見重簡卷
    第7頁），然上開掛號函件執據中，其中部分經原告手寫記
    載係寄往銀行，難認與本件訴訟有何關聯性，且其金額總計
    亦非原告所主張之2萬元。
　⑵惟縱認原告確實有上開支出，此部分支出亦屬原告提起訴訟
    以保障其訴訟上權利之行為，與被告未繳納罰單間無直接必
    然關係。是此部分原告主張之損失結果，與被告未繳納罰單
    間，並無相當因果關係，且原告亦未舉證說明被告因此受有
    何利益，是原告此部分不論依民法第179條規定，或第184條
    規定請求，均為無理由，皆應予駁回。
  ⒐信用賠償：原告主張因被告未繳納違規罰單致原告未能如期
    繳納貸款而信用破產，爾後無法貸款，請求信用受損之損害
    賠償10萬元乙節，然原告未舉證說明被告未繳納違規罰單與
    原告未能如期繳納貸款間之關聯性，已認定如前，且原告亦
    未舉證證明其信用破產，爾後無法貸款，亦未舉證說明被告
    因此受有何利益，是原告此部分不論依民法第179條規定，
    或第184條規定請求，均為無理由，皆應予駁回。　
  ⒑綜上所述，原告得請求之項目金額為酒駕拖吊管理費1,000元
    、系爭車輛違規之罰鍰及滯納金64,000元，共計65,000元。
四、從而，原告依不當得利及侵權行為之法律關係，請求被告給
    付65,000元，為有理由，應予准許，逾此部分則無理由應予
    駁回。
五、本件原告勝訴部分，係所命給付之金額或價額未逾50萬元之
     判決，依民事訴訟法第389條第1項第5款規定，應依職權宣
    告假執行，此部分雖經原告陳明願供擔保請准宣告假執行，
    惟其聲請不過促請法院職權發動，本院無庸就其聲請為准  
    駁之裁判，附此敘明。又被告陳明願供擔保，聲請宣告免為
    假執行，經核並無不合，爰酌定相當擔保金額宣告之。至原
    告敗訴部分，其假執行之聲請因訴之駁回而失所附麗，應併
    予駁回。
六、本件事證已臻明確，兩造其餘主張、陳述及所提之證據暨攻
    擊防禦方法，經本院斟酌後，核與本件判決結果不生影響，
    爰不一一論述，附此敘明。
七、據上論結，本件原告之訴，為一部有理由，一部無理由，因
    此判決如主文。　　
中　　華　　民　　國　 110　　年　　12　　月　　23　　日
                  民事第七庭    法　官　謝宜雯
以上正本係照原本作成
如對本判決上訴，須於判決送達後20日內向本院提出上訴狀。如
委任律師提起上訴者，應一併繳納上訴審裁判費。
中　　華　　民　　國　 110　　年　　12　　月　　23　　日
                                書記官　劉德玉